臺灣高等法院刑事判決　　　　　　　　 96年度上訴字第625號
上　訴　人　臺灣基隆地方法院檢察署檢察官
被　　　告　甲○○
上列上訴人因被告毒品危害防制條例案件，不服臺灣基隆地方法
院95年度訴字第884號，中華民國95年12月13日第一審判決（起
訴案號：臺灣基隆地方法院檢察署95年度毒偵字第1976號），提
起上訴（併案審理案號：96年度毒偵字第610號），本院判決如
下：
    主  文
原判決撤銷。
甲○○施用第一級毒品，累犯，處有期徒刑壹年。
扣案之第一級毒品海洛因（含不可分離之包裝塑膠袋毛重零點貳
貳伍公克）沒收銷毀，注射針筒參支及生理食鹽水壹瓶均沒收。
    事  實
一、甲○○前因施用毒品案件，經臺灣板橋地方法院裁定觀察勒
    戒後，認有繼續施用毒品傾向，經臺灣板橋地方法院以91年
    度毒聲字第2193號裁定送強制戒治，經強制戒治期滿，由臺
    灣板橋地方法院檢察署檢察官於民國（下同）93年3月2日，
    以93年度戒毒偵字第87號為不起訴處分確定；又因施用毒品
    案件，經臺灣基隆地方法院檢察署檢察官分別以93年度毒偵
    字第1430號、93年度毒偵字第2076、2164號提起公訴，經法
    院先後判處有期徒刑9月、6月確定，合併定應執行刑有期徒
    刑1年2月，於95年5月3日縮刑期滿執行完畢。猶不知悔改，
    仍基於施用第一級毒品海洛因之犯意，於95年8月30日，在
    基隆市○○街土地公廟旁，以針筒注射之方式，施用第1級
    毒品海洛因1次。嗣於95年8月30日11時15分許，在基隆市○
    ○街、深溪路口為警查獲，並扣得針筒1支，經採尿送驗結
    果，呈嗎啡陽性反應。復基於施用第一級毒品海洛因之一個
    意思決定接續於95年10月3日下午3時許，在其位於基隆市○
    ○街303巷21弄12號3樓住處，施用第一級毒品海洛因1次，
    嗣為警於同年月4日下午2時50分許，在基隆市○○街與北寧
    路口處，因見其行跡可疑，遂上前盤查，並扣得其主動交出
    身上所有之毒品海洛因（含不可分離之包裝塑膠袋毛重0.22
    5公克）、注射針筒2支及生理食鹽水1瓶，經警採集其尿液
    送驗後呈海洛因之嗎啡陽性反應，始知上情。
二、案經基隆市警察局第二分局報告臺灣基隆地方法院檢察署檢
    察官偵查起訴。
    理  由
一、程序事項：
    本件被告甲○○所犯者非為死刑、無期徒刑、最輕本刑為3
    年以上有期徒刑之罪或高等法院管轄第一審案件，其於原審
    準備程序進行中，先就被訴事實為有罪之陳述，經告知其簡
    式審判程序之旨，並聽取公訴人之意見後，合議庭依刑事訴
    訟法第273條之1第1項之規定，裁定由受命法官獨任進行簡
    式審判程序，是本件之證據調查，依刑事訴訟法第273條之2
    規定，不受同法第159條第1項、第161條之2、第161條之3、
    第163條之1及第164條至第170條規定之限制，合先敘明。
二、認定事實所依據之證據及理由：
    前揭事實，業據被告於原審及本院審理中供承不諱，而其於
    上開時、地為警查獲後，所採集之尿液經送以EIA酵素免疫
    分析法初步檢驗，再以GC/MS氣相層析質譜儀法確認鑑定結
    果，確均呈海洛因代謝物嗎啡類陽性反應乙節，亦有臺灣檢
    驗科技股份有限公司95年10月19日CH/2006/A0278號濫用藥
    物尿液檢驗報告、昭信科技顧問股份有限公司濫用藥物尿液
    檢體檢驗報告、被移送者姓名暨代碼對照表、受保護管束人
    尿液檢體監管紀錄表各1紙附卷可稽，並有扣案之第一級毒
    品海洛因（含不可分離之包裝塑膠袋毛重零點貳貳伍公克、
    注射針筒參支及生理食鹽水壹瓶足憑，被告自白既有上開證
    據足資補強，應堪信為真實。據此，本案事證明確，被告犯
    行堪以認定。又被告前因施用毒品案件，經臺灣板橋地方法
    院裁定觀察勒戒後，認有繼續施用毒品傾向，經臺灣板橋地
    方法院以91年度毒聲字第2193號裁定送強制戒治，經強制戒
    治期滿，由臺灣板橋地方法院檢察署檢察官於民國（下同）
    93年3月2日，以93年度戒毒偵字第87號為不起訴處分確定；
    又因施用毒品案件，經臺灣基隆地方法院檢察署檢察官分別
    以93年度毒偵字第1430號、93年度毒偵字第2076、2164號提
    起公訴，經法院先後判處有期徒刑9月、6月確定，合併定應
    執行刑有期徒刑1年2月，於95年5月3日縮刑期滿執行完畢等
    情，有臺灣板橋地方法院檢察署93年度戒毒偵字第87號不起
    訴處分書、臺灣基隆地方法院檢察署93年度毒偵字第1430號
    、第2076號、第2164號起訴書及本院被告全國前案紀錄表附
    卷可參，其再犯本件施用第一級毒品之罪，係於觀察、勒戒
    執行完畢釋放後，五年內再犯該條例第10條第1項之罪，依
    毒品危害防制條例第23條第2項規定，應逕予論罪科刑。
三、論罪：
  (一)查海洛因係毒品危害防制條例第2條第2項第1款所定之第1級
    毒品。核被告甲○○所為，係犯毒品危害防制條例第10條第
    1項之施用第1級毒品罪。
  (二)按刑事法若干犯罪行為態樣，本質上原具有反覆、延續實行
    之特徵，立法時既予特別歸類，定為犯罪構成要件之行為要
    素，則行為人基於概括之犯意，在密切接近之一定時、地持
    續實行之複次行為，倘依社會通念，於客觀上認為符合一個
    反覆、延續性之行為觀念者，於刑法評價上，即應僅成立一
    罪。學理上所稱「集合犯」之職業性、營業性或收集性等具
    有重複特質之犯罪均屬之，例如經營、從事業務、收集、販
    賣、製造、散布等行為概念者是（最高法院95年度臺上字第
    1079號判決意旨參照）。查毒品因具有成癮性、濫用性，故
    立法實務首重以刑事處遇方式戒斷行為人毒癮，於無法達此
    戒斷之效果時，始依法追訴處罰，而施用毒品本身具備反覆
    、延續之行為特徵，持續多次施用毒品為此類犯罪之典型或
    常態，於刑法評價上，施用毒品應僅成立集合犯，而論以一
    罪。本件被告另於95年10月3日15時許，在基隆市○○區○
    ○街303巷21弄12號3樓住處施用第一級毒品海洛因1次，此
    部分犯行與起訴（於95年8月30日，在基隆市○○街土地公
    廟旁，以針筒注射之方式，施用第一級毒品海洛因1次）之
    犯罪事實間，具有時間密接，且依社會通念，足可認為係基
    於一個意思決定所為之具有反覆性及延續性之行為，應屬「
    集合犯」，應僅成立一罪。依審判不可分原則，該案應為起
    訴效力所及，本院自應併予審理。
  (三)被告曾受前揭犯罪事實欄所載有期徒刑之執行完畢，有本院
    被告全國前案紀錄表在卷可稽，其受有期徒刑之執行完畢後
    ，5年以內故意再犯本件有期徒刑以上之罪，為累犯，應加
    重其刑。
四、撤銷改判及科刑之理由：
    原審據以論罪科刑，固非無據，惟本件被告另於95年10月3
    日15時許，在基隆市○○區○○街303巷21弄12號3樓住處施
    用第一級毒品海洛因1次，此部分犯行與原判決所認定之犯
    罪事實間，具有時間密接，且依社會通念，足可認為係基於
    一個意思決定所為之具有反覆性及延續性之行為，應屬「集
    合犯」，應僅成立一罪。依審判不可分原則，該案應為起訴
    效力所及，原審未及斟酌審判，難認原判決允當。檢察官上
    訴意旨執上開事由指摘原判決不當，為有理由，自應由本院
    將原判決予以撤銷改判。爰審酌毒品對於人體會產生成癮性
    ，係足以危害個人健康及社會安全之管制藥物，被告經過執
    行觀察勒戒、強制戒治，猶不知戒除濫行施用毒品惡習，再
    犯本件施用毒品罪，深陷毒坑無法自拔，及其犯罪之自我麻
    醉動機、犯罪之手段、所生自我戕害結果及犯罪後坦承犯行
    之態度等一切情狀，量處如主文所示之刑。扣案之第一級毒
    品海洛因（含不可分離之包裝塑膠袋毛重零點貳貳伍公克）
    依毒品危害防制條例第18條第1項前段規定沒收銷毀，注射
    針筒參支及生理食鹽水壹瓶，為被告所有供本件犯罪所用之
    物，爰依刑法第38條第1項第2款宣告沒收。
五、適用法律：
據上論斷，應依刑事訴訟法第369條第1項前段、第364條、第273
條之1第1項、第299條第1項前段，毒品危害防制條例第10條第1
項、第18條第1項前段，刑法第11條前段、第47條、第38條第1項
第2款，判決如主文。
本案經檢察官呂丁旺到庭執行職務。
中　　華　　民　　國　　96　　年　　3 　　月　　23　　日
　　　　　　　　　刑事第十八庭審判長法　官  溫耀源
　　　　　　　　　　　　　　　　　  法　官  陳健順
　　　　　　　　　　　　　　　　　  法　官  邱同印
以上正本證明與原本無異。
如不服本判決，應於收受送達後十日內向本院提出上訴書狀，其
未敘述上訴之理由者並得於提起上訴後十日內向本院補提理由書
（均須按他造當事人之人數附繕本）。
                                    書記官  莊昭樹
中　　華　　民　　國　　96　　年　　3 　　月　　23　　日
附錄：本案論罪科刑法條全文
毒品危害防制條例第10條
施用第一級毒品者，處6月以上5年以下有期徒刑。
施用第二級毒品者，處3年以下有期徒刑。
